【裁判字號】    98,交抗,1881
【裁判日期】    981030
【裁判案由】    違反道路交通管理處罰條例
【裁判全文】
臺灣高等法院交通事件裁定          98年度交抗字第1881號
抗  告  人
即受處分人  甲○○
上列抗告人因違反道路交通管理處罰條例案件，不服臺灣桃園地
方法院，中華民國98年7月14日所為裁定（98年度交聲更字第13
號），提起抗告，本院裁定如下：
    主  文
抗告駁回。
    理  由
一、原裁定意旨以聲明異議意旨略以異議人即受處分人（下稱異
    議人）甲○○於民國97年6月22日下午22時20分許，騎乘105
    -BCF重型機車，行經桃園縣平鎮市○○路○○段531號前，
    因超速而經自動測速照相測得超速29公里，嗣為警逕行舉發
    。惟採證照片上所顯示車牌號碼模糊不清，經其要求後，警
    方始提供放大尺寸之照片，然依該照片仍難以辨識車牌號碼
    ，且現場另有1部汽車應非警方所稱之路邊停車，如何能辨
    別係伊超速違規，且其請教過多位警察都說固定照相只照汽
    車，根本無法照機車，且固定照相照車牌距離一樣，不會因
    速度快慢而不同，機車違規除非警察攔檢開罰，否則沒聽說
    固定照相照機車，還照車牌不清楚必須放大還看不清楚而遭
    開罰；再者，原則應不會有2張裁決書，但本件其確有2張，
    而日期卻一模一樣，不是有錯嗎，其中第一張其親自到監理
    所領取，但承辦人員不在，由其他人員從電腦印給其但無附
    件，因此要其與承辦人連絡，但其與承辦人連絡後卻說未收
    到公文資料，之後其催了2、3次，承辦人說聲明異議會以寄
    給其的公文函上日期為準，因此監理所承辦人於97年9月5日
    寄出，公文函上註明97年10月6日以前提出異議即可（文件
    是97年9月5日送出給其），爰依法聲明異議請求撤銷原處分
    等語。查異議人於上揭時、地，經自動測速照片測得時速79
    公里而有超速之交通違規行為，經警逕行舉發，嗣異議人於
    應到案日期前到案聽候裁決，經原處分機關即交通部公路總
    局新竹區監理所於97年8月25日以壢監裁字第裁53-D0000000
    0號違反道路交通管理事件裁決書裁罰異議人新台幣1,400元
    罰鍰，並記違規點數1點之事實，有桃園縣政府警察局97年7
    月14日桃警交相字第D00000000號舉發違反道路交通管理事
    件通知單1紙（見原審97年度交聲字第1523號卷第16頁）及
    交通部公路總局新竹區監理所97年8月25日壢監裁字第裁53-
    D00000000號違反道路交通管理事件裁決書在卷可稽（見原
    審97年度交聲字第1523號卷第4、31頁）。又上開裁決書係
    分別於97年8月25日、97年9月1日送達於異議人，有原處分
    機關以98年4月17日竹監壢字第09800078 03號函所載明及檢
    附送達證書2紙在卷可稽（見原審卷第10頁及第10頁反面，
    註：其中97年8月25日者係由異議人所親自簽收；另97年9月
    1日者則係送達異議人之住所由其管理委員會職員簽收；又
    上開於97年8月25日、97年9月1日送達異議人之裁決書，其
    所記載受處分人、原舉發通知單號碼、車輛種類及牌照號碼
    、違規時間、違規地點、違規事實、舉發違反法條、處罰主
    文、摘要理由等，經核均屬相同）。又本件異議人於97年8
    月25日收受本件裁決書後，原處分機關復於97年9月1日寄送
    相同內容裁決書至異議人住所之原因，乃因原處分機關整批
    作業時重複誤寄所致，亦經原處分機關以98年4月17日竹監
    壢字第0980007803號函內所載明。至本件異議人雖主張：第
    2張裁決書係在9月16日（指97年9月16日）左右寄給伊云云
    （見原審97年度交聲字第1523號卷第30頁），惟依上開送達
    證書所載，本件裁決書因重複送達而係於97年9月1日送達異
    議人之住所由其管理委員會職員簽收，是異議人此部分主張
    ，尚有錯誤，而非可採。本件異議人雖先後於97年8月25日
    、97年9月1日收受本件裁決書，惟本件異議人既已於97年8
    月25日收受本件裁決書（此亦為異議人所是認），則其聲明
    異議之起算期日，應自最先收受本件裁決書送達之97年8月2
    5日為準，自不因重複送達而受影響（最高法院91年度台上
    字第981號民事判決、最高法院87年度台上字第3359號刑事
    判決、最高法院94年度台上字第3800號刑事判決等均採此見
    解），是本件縱異議人嗣後復收受相同裁決書（即於97年9
    月1日再次收受），其應聲明異議之起算期日，仍應自最先
    收受本件裁決書送達之日為準，則本件裁決書已於97年8月2
    5日發生送達之效力，異議人如欲聲明異議，應於接到裁決
    書之翌日（即97年8月26日）起20日內，依法院訴訟當事人
    在途期間標準第2條規定，加計在途期間1日，即應於97年9
    月15日以前提出。至異議人主張：伊與原處分機關承辦人連
    絡後，該承辦人表示聲明異議會以寄給其的公文函上日期為
    準，而原處分機關於97年9月5日所寄出之公文函上註明97年
    10月6日以前提出異議即可云云，查原處分機關固於97年9月
    5日以竹監壢字第0973006491函內記載：「台端若對本案仍
    有其他疑義，請於97年10月6日前以司法狀紙1份連同裁決書
    及其他足資佐証資料，掛號郵寄本站轉交或逕寄地方法院交
    通法庭審理」云云（見原審97年度交聲字第1523號卷第7頁
    ），其中之「97年10月6日」部分，係屬於錯誤，參考最高
    法院29年抗字第98號、32年抗字第255號等判例意旨：訴訟
    事件得否上訴及上訴之不變期間，均係基於法律之規定，殊
    不因法院書記官於判決正本上有無記載或其記載是否錯誤，
    而可變更法律之規定等意旨，則前述原處分機關於97年9月5
    日竹監壢字第0973006491函關於「97年10月6日」錯誤之記
    載，自不能影響前述法律之明文規定（台灣高等法院98年度
    交抗字第1019號交通事件裁定亦採見解）。又本件異議人於
    97年8月25日所收受之裁決書附記欄一有「受處分人不服處
    罰者，得於接到裁決書之翌日起20日內，以司法狀紙提出聲
    明異議，載明裁決日期、字號及理由，交由本（中壢監理站
    ）所轉送管轄地方法院」之救濟途徑記載，顯已予異議人救
    濟教示制度程序保障，是異議人亦不得再徒以「原處分機關
    或其承辦人員告知錯誤而遲誤法定不變期間」為由，主張回
    復其所遲誤之不變期間。至異議人主張：第1張其親自到監
    理所領取之裁決書（指97年8月25日異議人所收受者），但
    承辦人員不在，由其他人員從電腦印給其但無附件（照片）
    云云，按行政程序法第96條規定：「（第1項）行政處分以
    書面為之者，應記載下列事項︰一、處分相對人之姓名、出
    生年月日、性別、身分證統一號碼、住居所或其他足資辨別
    之特徵；如係法人或其他設有管理人或代表人之團體，其名
    稱、事務所或營業所，及管理人或代表人之姓名、出生年月
    日、性別、身分證統一號碼、住居所。二、主旨、事實、理
    由及其法令依據。三、有附款者，附款之內容。四、處分機
    關及其首長署名、蓋章，該機關有代理人或受任人者，須同
    時於其下簽名。但以自動機器作成之大量行政處分，得不經
    署名，以蓋章為之。五、發文字號及年、月、日。六、表明
    其為行政處分之意旨及不服行政處分之救濟方法、期間及其
    受理機關。（第2項）前項規定於依前條第2項作成之書面，
    準用之」，查依行政程序法第96條第1項第2款規定，行政處
    分以書面為之者，應記載主旨、事實、理由及其法令依據等
    ，惟為此等記載之主要目的，乃為使人民得以瞭解行政機關
    作成行政處分之法規根據、事實認定及裁量之斟酌等因素，
    以資判斷行政處分是否合法妥當，及對其提起行政救濟可以
    獲得救濟之機會；故書面行政處分關於事實及其法令依據等
    記載是否合法，即應自其記載是否已足使人民瞭解其受處分
    之原因事實及其依據之法令判定之。本件原處分機關所製作
    之裁決書，業已記載受處分人、原舉發通知單號碼、車輛種
    類及牌照號碼、違規時間、違規地點、違規事實、舉發違反
    法條、處罰主文、摘要理由等，且本件異議人於收受時舉發
    通知單已檢附採證照片，請經異議人申訴後，警方復提供放
    大尺寸之照片，此為異議人本件聲明異議狀及原審訊問時所
    陳明（見原審97年度交聲字第1523號卷第2、26頁），則本
    件縱如異議人所述其於97年8月25日異議人所收受之裁決書
    並無附件（照片），然異議人由該裁決書之記載內容，顯已
    足以瞭解其受處分之原因事實及其依據之法令，是異議人自
    不得以上情（即當時所收受之裁決書無附件照片）逕主張其
    於97年8月25日所收受之裁決書不合法。綜上所述，本件異
    議人如欲聲明異議，應於97年9月15日以前提出，惟異議人
    遲至97年9月19日始向原審提出聲明異議狀，有原審上開收
    狀日期戳章之聲明異議狀1份附卷可查，則異議人之聲明異
    議顯已逾上開20日之法定不變期間。是以，本件聲明異議既
    不合上開法定程式，且無從補正，參諸前揭規定及說明，自
    應依法駁回其異議。
二、抗告意旨略以本件是起因監理所給2份裁決書，第2份以公文
    寄予抗告人，函上記載97年10月6日前提出聲明異議即可，
    公家的公文書發生錯誤，卻要小老百姓來承擔，為此深感不
    服，抗告人於97年8月25日到中壢監理站領取裁決書，因承
    辦人員不在，是另外一位職員列印裁決書給抗告人，因警察
    文件尚未送達監理站，實際文件需由收發室送達承辦人員方
    可寄給抗告人，因此承辦人告知以承辦人發出的公文函上註
    明日期前提出聲明異議即可，抗告人相信公務人員及公文書
    難道錯了嗎，又採證照片上所顯示車牌號碼模糊不清，需以
    刑案鑑識專業鑑定才能看出車牌號碼等。
三、按受處分人不服道路交通管理處罰條例第8條所定主管機關
    所為之處罰者，得於接到裁決書之翌日起20日內，向管轄地
    方法院聲明異議；又交通法庭認聲明異議不合法律上之程式
    ，且其不合法律上之程式無從補正者，應以裁定駁回之，道
    路交通管理處罰條例第87條第1項、道路交通案件處理辦法
    第18條前段分別定有明文。是受處分人自應依法於上開規定
    期間內向法院聲明異議，倘受處分人逾期提出，法律程式上
    已無從補正，法院自應依法裁定駁回。查本件裁決書於97年
    8月25日已送達於抗告人，由抗告人親收，而抗告人所收受
    之裁決書除已載明受處分人、原舉發通知單號碼、車輛種類
    及牌照號碼、違規時間、應到案日期、舉發違規事實、舉發
    違反法條、處罰主文、簡要理由外，於附記欄並載明「受處
    分人不服處罰者，得於接到裁決書之翌日起20日內，以司法
    狀紙提出聲明異議，載明裁決日期、字號及理由，交由本（
    中壢監理站）所轉送管轄地方法院」，記載已相當明確，並
    無誤會之處，有其送達證書在卷可稽，本件送達已發生送達
    之效力，抗告人如欲聲明異議，應於接到裁決書之翌日起（
    即97年8月26日）20日內，且依法院訴訟當事人在途期間標
    準第2條規定，加計在途期間1日，即應於97年9月15日以前
    提出，惟抗告人遲至97年9月19日始向原審提出聲明異議狀
    ，有原審上開收狀日期戳章之聲明異議狀1份附卷可查，則
    抗告人之聲明異議顯已逾上開20日之法定不變期間，揆諸前
    揭之規定，依法自應駁回抗告人於原審之議異聲明。雖原處
    分機關復於97年9月1日因整批作業時重複誤寄相同內容裁決
    書至抗告人住所，惟前揭之法定不變期間，不因重複送達而
    受影響或可延長，對已經合法送達而起算之異議期間不生影
    響。至抗告人主張承辦人表示聲明異議會以寄給其的公文函
    上日期為準，而原處分機關於97年9月5日所寄出之公文函上
    註明97年10月6日以前提出異議即可云云，查原處分機關固
    於97 年9月5日以竹監壢字第0973006491函內記載：「台端
    若對本案仍有其他疑義，請於97年10月6日前以司法狀紙1份
    連同裁決書及其他足資佐証資料，掛號郵寄本站轉交或逕寄
    地方法院交通法庭審理」云云（見原審97年度交聲字第1523
    號卷第7頁），其中之「97年10月6日」部分，係屬於錯誤，
    參考最高法院29年抗字第98號、32年抗字第255號等判例意
    旨：訴訟事件得否上訴及上訴之不變期間，均係基於法律之
    規定，殊不因法院書記官於判決正本上有無記載或其記載是
    否錯誤，而可變更法律之規定等意旨，則前述原處分機關於
    97年9月5日竹監壢字第0973006491函關於「97年10月6日」
    錯誤之記載，自不能影響前述法律之明文規定，仍應依法律
    之明文規定為之。且抗告人於97年8月25日所收受之裁決書
    附記欄一有「受處分人不服處罰者，得於接到裁決書之翌日
    起20日內，以司法狀紙提出聲明異議，載明裁決日期、字號
    及理由，交由本（中壢監理站）所轉送管轄地方法院」之救
    濟途徑記載，顯已予抗告人救濟之提示，是抗告人以「原處
    分機關或其承辦人員告知錯誤而遲誤法定不變期間」認其未
    逾聲明異議之期間，尚與法不合。是前揭之裁決書於98年8
    月25日由抗告人到站親自簽收而為送達，已完成法定送達程
    序，異議期間即已起算，抗告人應於接到裁決書之翌日起（
    即97年8月26日）20日內，並依法院訴訟當事人在途期間標
    準第2條規定，加計在途期間1日，即應於97年9月15日以前
    提出異議聲明，抗告人遲至97年9月19日始向原審提出聲明
    異議狀，有原審上開收狀日期戳章之聲明異議狀1份附卷可
    查，則抗告人之聲明異議顯已逾上開20日之法定不變期間。
    原審因認受處分人之聲明異議不合法律上程式，而駁回其異
    議，經核並無不合，抗告人以前開抗告意旨所載之理由提起
    抗告，經核難認為有理由，應予駁回。
四、依道路交通管理處罰條例第89條、道路交通案件處理辦法第
    26條，刑事訴訟法第412條裁定如主文。
中    華    民    國    98    年    10    月    30    日
            刑事第二十三庭  審判長法  官  許宗和
                                  法  官  沈君玲
                                  法  官  潘進柳
以上正本證明與原本無異。
不得再抗告。
                                  書記官  吳鎮鑫
中    華    民    國    98    年    11    月    2     日


司法院資訊處製作；財團法人民間司法改革基金會備份。
